【裁判字號】    92,破更,1
【裁判日期】    921014
【裁判案由】    宣告破產
【裁判全文】
臺灣宜蘭地方法院民事裁定  九十二年度破更字第一號
    聲  請  人  台灣中小企業銀行股份有限公司
    法定代理人  王榮周
    代  理  人  莊錦昌
                宋玉萍
                林奎伯
                黃順德
                林正興
                林進益
                李永恆
    相  對  人  乙○○
                丙○○
                甲○○
    共      同
    代  理  人  黃憲男律師
右當事人聲請宣告破產事件，本院裁定如左：
    主      文
聲請駁回。
聲請程序費用由聲請人負擔。
    理      由
一、聲請意旨略以：相對人乙○○、丙○○、甲○○債欠伊新台幣（下同）二千九百
    八十九萬一千八百二十元及如附表一所示之利息及違約金未償，經伊向本院聲請
    核發八十八年度羅促字第一一六號支付命令，命相對人連帶給付前開欠款及利息
    、違約金確定在案。相對人甲○○並分別為如附表二編號一、二所示之支票背書
    人，該等支票均遭退票；此外，相對人乙○○、甲○○尚積欠第三人中國農民銀
    行羅東分行等巨額債務，相對人等未能依約履行繳付，多次洽催仍無履行，已喪
    失期限利益，債務人停止支付者，推定其為不能清償，因而聲請宣告相對人破產
    等語。
二、按破產管理人、監查人應由法院核定給付相當報酬，破產法第八十四、一百二十
    八條定有明文。又按「左列各款，為財團費用：一、因破產財團之管理變價及分
    配所生之費用。二、因破產債權人共同利益所需審判上之費用。三、破產管理人
    之報酬。破產人及其家屬之必要生活費及喪葬費，視為財團費用。」、「左列各
    款為財團債務：一、破產管理人關於破產財團所為行為而生之債務。二、破產管
    理人為破產財團請求履行雙務契約所生之債務，或因破產宣告後應履行雙務契約
    而生之債務。三、為破產財團無因管理所生之債務。四、因破產財團不當得利所
    生之債務。」、「財團費用及財團債務，應先於破產債權，隨時由破產財團清償
    之。」，破產法第九十五、九十六、九十七條亦有明文。是破產程序應支出相當
    之財團費用，及負擔財團債務，並優先於破產債權清償之。而破產宣告後，如破
    產財團之財產不敷清償財團費用及財團債務時，法院因破產管理人之聲請，應以
    裁定宣告終止破產，破產法第一百四十八條明文規定。是若債務人之財產不足清
    償財團費用、財團債務，及破產管理人、監查人報酬時，自無宣告破產之實益（
    司法院院字第一五０五號解釋、最高法院八十六年台抗字第四七九號判決意旨參
    照）。
三、查：
  (一)相對人丙○○、甲○○部分：
    渠等並無任何財產，此除為聲請人自承外，亦經本院調取宜蘭縣稅捐稽徵處所附
    歸戶財產查詢清單可資佐證（參見該處九十一年六月十四日宜稅財字第０九一０
    ０００一九八號函檢送之附件，本院九十一年度破字第二號卷第二四四頁以下）
    。相對人丙○○、甲○○既無財產可構成破產財團，自無產可破。
  (二)相對人乙○○部分：
    依宜蘭縣稅捐稽徵處上開函文所檢送之全國歸戶財產查詢單所示，乙○○雖有坐
    落宜蘭縣五結鄉○○村○○路二十二號房屋乙棟，惟該房屋課稅現值僅有一萬一
    千八百元，縱進行破產程序，亦顯無法清償財團費用及財團債務等破產程序費用
    ，無從依破產程序清理其債務。
四、聲請人固主張：相對人丙○○、甲○○、乙○○資產較為不足，但不以破產人有
    財產為限，宣告破產後如無進行破產程序之實益，此際尚得將破產程序終止云云
    。然破產法第一百四十八條所規定「破產宣告後，裁定宣告破產終止」，係指破
    產宣告後，法院發現有不敷清償財團費用及財團債務之情形；與自始即無法成立
    破產財團，或聲請破產時經調查後，即足以判斷縱進行破產程序，亦無法清償財
    團費用及財團債務等破產程序費用等情不同，復參照上開說明，破產仍應以是否
    有財產可破為要件。
五、聲請人雖又主張：相對人與其他債務人即友固股份有限公司（以下簡稱友固公司
    ）、庚○○、己○○○、戊○○、丁○○等人為友固公司之連帶保證人，應就友
    固公司之債務各負全部給付之責任，依破產法第五條準用民事訴訟法第五十三條
    有關共同訴訟之規定，雖相對人資產不足，但其他債務人可構成破產財團，本於
    訴訟經濟之原則，應可共同聲請，且應無須就相對人再單獨審酌破產財產是否可
    以構成云云。惟按，破產事件之性質，原屬於非訟事件，非屬形成裁判之訴訟程
    序，依破產法第五條之規定：「關於和解或破產之程序，除本法有規定外，準用
    民事訴訟法之規定。」，所謂準用，即指在不抵觸本法精神之範圍內，始可加利
    用之謂。故類如關於法院職員迴避、當事人能力、訴訟能力、訴訟代理及輔佐、
    調查證據、抗告等程序，故得準用之。但民事訴訟法關於共同訴訟之規定，係以
    訴訟標的為基礎為形成裁判而設，與破產程序在處理有多數債權人如何清償某一
    債務人之債務之事件性質不同，應無適用餘地，故破產人有無財產可供列入破產
    財團，仍應各別審認之。是聲請人固得對同一債務之多數債務人共同聲請，但倘
    該債務人並無資產以成立破產財團，已無破產實益，法院仍應駁回其聲請。聲請
    人此部分之主張，亦無理由。
六、綜上，相對人目前資產現況既無從構成破產財團，揆諸上開說明，若宣告破產，
    顯然無財產足供清償財團費用及財團債務，遑論依破產程序清理債務，聲請人聲
    請宣告相對人破產即無理由，應予駁回。
七、依破產法第五條、民事訴訟法第九十五條、第七十八條，裁定如主文。
中      華      民      國    九十二    年      十      月     十四     日
                                  臺灣宜蘭地方法院民事庭
~B法  官  郭淑珍


司法院資訊處製作；財團法人民間司法改革基金會備份。
